【裁判字號】    96,易,3315
【裁判日期】    970409
【裁判案由】    傷害
【裁判全文】
臺灣板橋地方法院刑事判決              96年度易字第3315號
公  訴  人  臺灣板橋地方法院檢察署檢察官
被      告  甲○○
上列被告因家暴傷害案件，經檢察官提起公訴（96年度偵字第18
919 號），本院判決如下：
    主  文
甲○○犯傷害罪，處拘役拾日，如易科罰金以新臺幣壹仟元折
算壹日，減為拘役拾伍日，如易科罰金以新臺幣壹仟元折算壹日
。
    事  實
一、甲○○與其嬸（即其叔林國洲之妻）丙○○間，有家庭暴力
    防治法第3 條第4 款之家庭成員關係（為三親等之旁系姻親
    ），其於民國95年11月11日中午12時許，因為其祖母林彩購
    買洗衣機，而其祖母不懂使用，乃偕同其女友乙○○，至臺
    北縣樹林市○○街16巷5 號4 樓其祖母林彩住處，探視並教
    導其祖母林彩使用該洗衣機，適遇其叔林國洲、嬸丙○○亦
    前往探視林彩，其後其祖母林彩留其使用午餐，然因其平日
    與其叔林國洲、嬸丙○○不睦，即稱「看到他們兩個，我吃
    不下」等語，其嬸丙○○聞言後，心生不滿，即與其發生口
    角爭執，之後其走至門口欲離去時，又因與其叔林國洲互推
    大門，致其叔林國洲跌坐在地，其叔林國洲即憤而起身與其
    發生拉扯，此際丙○○見狀，為維護其夫亦上前與其拉扯（
    其對林國洲、丙○○提出傷害之告訴，經檢察官偵查後，另
    為不起訴處分在案）。詎甲○○竟基於傷害之故意，與其叔
    林國洲、嬸丙○○拉扯，其間並徒手毆打其嬸丙○○臉部一
    拳，致其嬸丙○○受有頭部外傷、頭頸挫傷、雙肩挫傷及身
    體多處擦傷等傷害（其對林國洲所涉傷害部分，未據告訴）
    ，嗣經警據報到場處理，雙方始罷手。
二、案經丙○○訴由臺北縣政府警察局樹林分局報請臺灣板橋地
    方法院檢察署檢察官偵查起訴。
    理  由
一、訊據被告甲○○固不否認有於上揭時地與告訴人丙○○發生
    口角衝突糾紛之事實，惟矢口否認有傷害之犯行，辯稱：案
    發當天伊到祖母那邊，看到伊叔叔林國洲和丙○○，伊沒有
    理他們，伊到那邊是因伊買了一台洗衣機給伊祖母使用，要
    教伊祖母如何操作，後來伊祖母叫伊去吃飯，伊說伊看到伊
    叔叔、嬸嬸二人吃不下飯，他們二人就過來找伊吵架，後來
    伊告訴他們這房子是伊的名字，你們要找奶奶可以，但不要
    找伊吵架，他們就開始攻擊伊，丙○○拿椅子敲伊，林國洲
    徒手打伊，但是他們都沒有打到伊，伊有用手抵擋，後來伊
    後腦有被丙○○打到，伊並無毆打丙○○云云。惟查，被告
    於警詢、偵查中業已曾供稱：丙○○在伊後腦打了4 、5 拳
    ，伊背對著丙○○揮了一拳，她就倒在地上；伊有與他們二
    人拉扯等語（見偵查卷2 頁、27頁），核與告訴人丙○○於
    警詢、偵查中指證：案發時，甲○○從伊臉部打了一拳，伊
    感到一陣暈眩；甲○○用手打伊頭部等語（見偵查卷5 頁、
    8 頁、28頁）被害情節相符，並經證人林國洲於警詢、偵查
    中證述：案發時，甲○○徒手毆打伊妻丙○○頭部、頸部，
    丙○○被毆打倒地；甲○○是用手打伊太太丙○○頭部等語
    屬實（見偵查卷11頁、14頁、28頁，上開告訴人丙○○、證
    人林國洲於警詢之陳述，被告未於言詞辯論前聲明異議，依
    刑事訴訟法第159 條之5 規定，得為證據），並有長庚紀念
    醫院出具之告訴人受傷診斷證明書在卷可資佐證，而徵諸上
    開告訴人、證人林國洲等指證之情節，亦核與上開診斷證明
    書所載之傷害情狀相符，告訴人之指述顯非虛偽無據，是被
    告上開所辯僅有出手抵擋云云，要屬事後卸責之詞，應不足
    採。另按正當防衛必須對於現在不法之侵害，始足當之，侵
    害業已過去，或無從分別何方為不法侵害之互毆行為，均不
    得主張防衛權，而互毆係屬多數動作構成單純一罪，而互為
    攻擊之傷害行為，縱令一方先行出手，還擊之一方，在客觀
    上苟非單純對於現在不法之侵害為必要排除之反擊行為，因
    其本即有傷害之犯意存在，自無主張防衛權之餘地。稽之被
    告上開所供述之情節，其係揮拳毆打告訴人臉部，已屬攻擊
    行為，顯非僅係於抵擋之自衛行為，是亦無成立正當防衛之
    餘地。至證人乙○○於本院審理時雖證稱：案發當時伊並無
    看到被告有碰觸到丙○○云云，然此證述情節已與被告上開
    警詢供述顯不相符，已堪質疑，再者衡諸證人乙○○案發時
    係被告之女友，依其間情誼，亦不無有迴護被告之虞，是證
    人乙○○上開證述，亦不足據為被告有利之認定。另被告於
    審理時雖聲請傳訊其祖母林彩作證，待證事實為被告並無毆
    打告訴人之情，然查林彩於警詢時已陳稱案發時其因生氣獨
    自坐在客廳閉目不想去看被告與告訴人間之爭執糾紛等語明
    確（見偵查卷19頁），可見林彩並無目擊本件被告與告訴人
    間上開糾紛發生經過情節，自核無傳訊其出庭作證之必要，
    附此敘明。是綜上所述，參互印證，應以告訴人之指訴為可
    採，而被告上開所辯，要屬卸責之詞，應不足採。另被告與
    告訴人間係姪嬸之三親等旁系姻親之家庭暴力防治法所定家
    庭成員關係，亦據被告、告訴人、證人林國洲等陳明在卷。
    從而，本件事證明確，被告犯行堪以認定，應予依法論科。
二、核本件被告與告訴人間之上開家庭成員關係及對告訴人上開
    所為，係犯刑法第277 條第1 項之家暴傷害罪，屬家庭暴力
    防治法第2 條第2 款之家庭暴力罪。爰審酌被告犯罪之動機
    、目的、手段、方法、與告訴人間關係、對告訴人傷害之情
    狀、程度、犯後之態度及尚未與告訴人達成民事賠償和解等
    一切情狀，量處如主文所示之刑，並諭知易科罰金之折算標
    準。又本件被告犯罪後，中華民國九十六年罪犯減刑條例業
    已制定，經總統於96年7 月4 日公布，同年月16日生效施行
    ，查本件被告之犯罪時間，係在96年4 月24日以前，所犯傷
    害罪，核諸中華民國九十六年罪犯減刑條例第2 條第1 項、
    第3 條等規定，合於減刑條件，爰依該條例第2 條第1 項第
    3 款規定，減其宣告刑二分之一，並諭知易科罰金之折算標
    準。
據上論斷，應依刑事訴訟法第299 條第1 項前段，家庭暴力防治
法第2 條第2 款、第3 條第4 款，刑法第277 條第1 項、第41條
第1 項前段，刑法施行法第1 條之1 ，中華民國九十六年罪犯減
刑條例第2 條第1 項第3 款、第7 條，判決如主文。
本案經檢察官靳開聖到庭執行職務
中    華    民    國    97    年    4     月    9     日
                      刑事第三庭  法  官  彭  全  曄
以上正本證明與原本無異
如不服本判決應於送達後10日內向本院提出上訴狀
                                  書記官  洪  紹  甄
中    華    民    國    97    年    4    月     10    日
附錄本案論罪科刑法條全文：
中華民國刑法第277條
傷害人之身體或健康者，處 3 年以下有期徒刑、拘役或 1 千元
以下罰金。
犯前項之罪因而致人於死者，處無期徒刑或 7 年以上有期徒刑；
致重傷者，處3年以上10年以下有期徒刑。


司法院資訊處製作；財團法人民間司法改革基金會備份。
